臺灣高等法院民事裁定　　　　　　　　　100年度聲再字第7號
聲　請　人　姜澄岳
上列聲請人因與相對人新竹汽車客運股份有限公司間確定界址事
件，聲請人對於中華民國100年1月25日本院99年度聲再字第44號
確定裁定，聲請再審，本院裁定如下：
    主  文
聲請駁回。
聲請費用由聲請人負擔。
    理  由
一、本件聲請人聲請再審意旨略以：伊於民國（下同）81年新建
    新竹市○○路22號房屋時留設法定空地，經主管機關新竹市
    政府依當時之地籍圖等資料核准將坐落新竹市○○段 ○○段
    13之6地號，面積6平方公尺土地（下稱系爭13之 6地號土地
    ）列為法定空地之一部分，其法定空地之地上負擔並不因法
    院判決而消滅。惟本院84年度上更(二)字第 351號判決及最高
    法院87年度台上字第117號判決未察及此，竟悖於73年11月7
    日修正公佈之建築法第11條規定，該等判決顯有民事訴訟法
    第496條第1項第 1款適用法規顯有錯誤之再審事由。又系爭
    13之 6地號土地列為法定空地之證物及事實，於前訴訟程序
    事實審言詞辯論終結前即已存在，然未經法院斟酌，如經斟
    酌應可受較有利益之裁判，亦有同條項第13款之再審事由。
    另聲請人獲悉新竹市地政事務所於97年7月1日以新地測字第
    0970004757號函詢新竹地方法院（下稱新竹地院），有關聲
    請人所有新竹市○○段○○段9之3地號土地（ 下稱系爭9之3
    地號土地）與相對人所有同段9之9地號土地界址，經該院89
    年度竹簡字第67號、93年度簡上字第14號判決辦理更正疑義
    ，即土地界址如上開判決附圖所示AB連線，惟該附圖所示AB
    連線為72年地籍分割線，於80年恢復重測公告成果圖時更正
    為CD，上開A點與新竹市○○段○○段9之3地號土地毗鄰系爭
    13之 6地號土地之地籍線，與80年恢復重測公告成果地籍線
    未相連， 是否由地政機關逕以AB線段及AB線段延伸至系爭9
    之3地號土地毗鄰系爭13之6地號土地之地籍更正成果？但新
    竹地院於函覆此非上開判決之訴訟標的，無既判力，新竹市
    地政事務所只能函知待兩造達成具體協議後再憑辦理，足見
    本院84年度上更(二)字第351號、最高法院87年度台上字第117
    號判決、新竹地院89年度竹簡字第67號、新竹地院93年度簡
    上字第14號判決均為錯誤裁判。綜上，歷次確定判決及裁定
    均屬不當，而無以維持。 爰依民事訴訟法第496條第1項第1
    款、第13款規定，求為命：(1)本院99年度聲再字第44號、第
    32號、第 8號、98年度聲再字第87號、第71號、第59號、第
    41號、第16號、97年度聲再字第63號、第55號、第36號、第
    11號、第 5號、96年度再字第82號、第74號、第61號、第51
    號、第27號、第 1號、95年度再字第71號、第59號、第45號
    、第29號、第 8號、94年度再字第92號、第46號、第18號確
    定裁定、92年度再字第 9號、91年度再字第69號、89年度再
    字第130號、第105號、第67號、第40號確定判決應予廢棄。
    (2)本院84年度上更(二)字第 351號判決及最高法院87年度台上
    字第 117號判決應予廢棄。(3)請求判決確認相對人所有新竹
    市○○段○○段13之 8地號土地，與聲請人所有系爭13之6地
    號土地之界址，為如本院84年度上更(二)字第 351號判決附圖
    所示CD二點之連接線。(4)相對人應將將系爭13之 8地號土地
    如本院84年度上更(二)字第 351號民事判決附圖CD線部分所示
    面積21平方公尺部分之建物拆除，返還該部分土地予聲請人
    ，及給付聲請人自79年 5月23日起至返還該部分土地之日止
    ，每年以新臺幣（下同）53,993元計算之損害賠償。
二、按對於確定裁定聲請再審，依民事訴訟法第 507條準用同法
    第501條第1項第 4款規定，必須表明再審理由。所謂表明再
    審理由，必須指明確定裁定有如何合於法定再審事由之具體
    情事，始為相當，倘僅泛言有何條款之再審事由，而無具體
    情事者，仍難謂已合法表明再審事由。若聲請人對於確定裁
    定聲請再審，但僅對前訴訟程序之確定裁判有所指摘，並未
    表明上開確定裁定有何法定再審原因，其再審之聲請，自難
    認為合法，應以裁定駁回之（最高法院64年台聲字第76號、
    69年台聲字第123號判例參照）。
三、查本院99年度聲再字第44號確定裁定係以聲請人未具體表明
    再審事由，對本院99年度聲再字第32號確定裁定聲請再審為
    不合法，而裁定駁回其再審之聲請。而本件聲請人上開所述
    再審理由，均係就本院84年度上更(二)字第 351號、最高法院
    88年度台上字第 117號確定判決所為指摘，核與原確定裁定
    以不合法駁回其再審之聲請，有無再審事由無關，難認聲請
    人已具體表明原確定裁定有何再審事由，依首揭說明，其再
    審之聲請為不合法，應予駁回。
四、另聲請人雖併聲明請求廢棄本院84年度上更(二) 字第351號、
    最高法院88年度台上字第117號確定判決及歷次確定裁定 ，
    確認兩造上開土地之界址，及命相對人拆除本院84年度上更
    (二)字第 351號判決附圖CD線部分所示土地上建物，將土地返
    還聲請人，暨給付聲請人自79年 5月23日起至返還該部分土
    地之日止，每年以53,993元計算之損害賠償。惟聲請人對本
    院99年度聲再字第44號確定裁定聲請再審既不合法，本院自
    亦無從再開其訴訟程序，而就本院99年度聲再字第32號確定
    裁定，及前此歷次之確定裁定、判決有無再審事由為審查，
    併此敘明。
五、據上論結，本件再審聲請為不合法，爰裁定如主文。
中    華    民    國   100    年    3     月    21    日
                    民事第三庭
                        審判長法  官  林敬修
                              法  官  劉勝吉
                              法  官  張靜女
正本係照原本作成。
如不服本裁定，應於收受送達後10日內向本院提出抗告狀，並應
繳納抗告費新台幣１千元。
中    華    民    國   100    年    3     月    21    日
                              書記官  蕭麗珍